臺灣高等法院民事裁定
109年度抗字第1654號
抗   告   人  北極真武廟

兼法定代理人  李世東


共同代理人    柏有為律師
              施旻孝律師
上列抗告人因與相對人一如資產管理股份有限公司等間請求確認
買賣關係不存在等事件，對於中華民國109年11月12日臺灣新北
地方法院109年度補字第1984號所為裁定關於核定訴訟標的價額
部分提起抗告，本院裁定如下：
    主  文
一、原裁定關於核定訴訟標的價額部分廢棄。
二、本件訴訟標的價額核定為新臺幣1億0,951萬0,830元。
三、抗告費用由相對人負擔。
    理  由
一、本件抗告人北極真武廟、李世東（下分稱其名，合稱抗告人
    ）係以相對人一如資產管理股份有限公司、統一工商綜合區
    開發股份有限公司（下分稱一如公司、統一開發公司，合稱
    相對人）為共同被告，起訴主張：北極真武廟原坐落於新北
    市○○區○○段00000地號土地（下稱000-0地號土地），統一開
    發公司於民國108年11月間取得000-0地號土地之所有權後，
    即於108年12月11日辦理土地分割，將北極真武廟坐落位置
    自000-0地號土地分割出同段000-0地號土地（面積871平方
    公尺，下稱系爭土地），再於109年3月12日將系爭土地以10
    9年3月9日之買賣為原因移轉登記予一如公司，嗣一如公司
    即於109年3月16日對抗告人等起訴請求拆屋還地（即原法院
    109年度重訴字第196號拆屋還地事件，下稱拆屋還地訴訟）
    ；相對人間之買賣行為，係為使一如公司得以土地所有權人
    之身分對抗告人提起拆屋還地訴訟而通謀虛偽所為，應屬無
    效，伊得依民法第113條及第242條規定代位訴請塗銷一如公
    司之所有權移轉登記，爰聲明請求：㈠確認相對人間就系爭
    土地（所有權全部）於109年3月9日之買賣關係不存在；㈡一
    如公司應將系爭土地於109年3月12日以買賣為登記原因之所
    有權移轉登記（新北市三重地政事務所收件字號：109年莊
    重登字第006380號）予以塗銷，回復為統一開發公司所有（
    見臺灣士林地方法院109年度重訴字第402號卷，下稱士林地
    院卷，第11至36頁）。原法院認抗告人訴之聲明第㈠項之訴
    訟標的價額應以系爭土地於抗告人起訴時之市價定之，聲明
    第㈡項係第㈠項之後續作為，不另計算其價額，參酌系爭土地
    鄰近地區近1年之交易價格為每坪新臺幣（下同）100萬0,01
    0元以及系爭土地之面積為871平方公尺，而以裁定核定本件
    訴訟標的價額為2億6,348萬0,135元，並命抗告人於裁定送
    達後5日內補繳第一審裁判費（下稱原裁定）。抗告人對原
    裁定關於核定訴訟標的價額部分不服，提起抗告，抗告意旨
    略以：一如公司提起拆屋還地訴訟時，原法院係以系爭土地
    之當期公告土地現值每平方公尺12萬5,730元據以計算訴訟
    標的價額，本件卻以內政部實價登錄資料作為核算基準，兩
    者相差近2.4倍，對伊顯然不公；且伊提起本件訴訟所得受
    之利益為在訴訟期間繼續占有使用系爭土地之利益，即應為
    435萬8,683元；爰聲明廢棄原裁定等語。
二、按訴訟標的之價額，由法院核定。核定訴訟標的之價額，以
    起訴時之交易價額為準；無交易價額者，以原告就訴訟標的
    所有之利益為準，民事訴訟法第77條之1第1項、第2項分別
    定有明文。又以一訴主張數項標的者，其價額合併計算之；
    但所主張之數項標的互相競合或應為選擇者，其訴訟標的價
    額，應依其中價額最高者定之，民事訴訟法第77條之2第1項
    定有明文；是訴訟標的價額係依原告主張訴訟標的之法律關
    係，所得受之客觀利益定之，倘原告合併提起數訴，各訴之
    訴訟標的雖不相同，惟自訴訟利益觀之，其訴訟目的一致，
    不超出終局標的範圍，其訴訟標的價額應以其中價額最高者
    定之（最高法院107年度台抗字第259號裁定意旨參照）。再
    按債權人代位債務人對第三人起訴，係以債務人與第三人間
    之債權債務關係為訴訟標的，故代位訴訟之標的價額，應就
    債務人與第三人間權利義務關係定之（最高法院108年度台
    抗字第1042號裁定意旨參照）。
三、經查：
  ㈠抗告人上開聲明㈠、㈡項之請求，各自訴訟標的雖異，然其經
    濟目的均在回復系爭土地為統一開發公司所有，依上開說明
    ，本件訴訟標的價額自應以其中價額最高者定之。
  ㈡又抗告人之聲明第㈠項係請求確認相對人間就系爭土地之買賣
    關係不存在，此部分訴訟標的之價額，即應以起訴時即109
    年8月12日（見士林地院卷第11頁）系爭土地之交易價額為
    準；而土地公告地價係直轄市及縣（市）主管機關辦理規定
    地價或重新規定地價時，依平均地權條例第15條第3款規定
    所公告之地價，與土地公告現值係直轄市及縣（市）政府依
    同條例第46條規定每年所公告之土地現值不同，則政府機關
    逐年檢討調整之公告現值，自與市價較為相當，得以公告現
    值據為核定訴訟標的價額之參考；查系爭土地之面積為871
    平方公尺，本件起訴時之109年公告土地現值為每平方公尺1
    2萬5,730元（見士林地院卷第59頁），依此計算，本件聲明
    第㈠項之訴訟標的價額應為1億0,951萬0,830元（計算式：12
    萬5,730元871平方公尺＝1億0,951萬0,830元）。
  ㈢另依抗告人之主張，其聲明第㈡項係代位統一開發公司請求一
    如公司塗銷所有權移轉登記（見本院卷第143頁），依前揭
    說明，此部分訴訟標的價額應就相對人間權利義務關係定之
    ，即應以一如公司之109年3月12日所有權移轉登記塗銷後，
    系爭土地回復至統一開發公司名下之價值定之，並應以起訴
    時即109年8月12日（見士林地院卷第11頁）系爭土地之交易
    價額為斷；依前所述，以系爭土地之面積、本件起訴時之土
    地公告現值計算，本件聲明第㈡項之訴訟標的價額亦為1億0,
    951萬0,830元。上開兩項聲明之訴訟標的價額既相同，本件
    訴訟標的價額即應核定為1億0,951萬0,830元。
四、綜上所述，抗告意旨主張之訴訟標的價額雖非可採，惟原裁
    定所核定之價額既有不當，自應由本院將此部分廢棄，並核
    定本件訴訟標的價額如主文第2項所示。又命補繳裁判費之
    裁定，為法院於訴訟程序進行中所為之裁定，依民事訴訟法
    第483條規定，固不得抗告，但原裁定關於核定訴訟標的價
    額部分，既經廢棄，命補繳裁判費部分即失所附麗，附此敘
    明。
五、據上論結，本件抗告為有理由，爰裁定如主文。 
中　　華　　民　　國　　110 　年　　1　　月　　 29  　日
                  民事第六庭
                      審判長法  官  陶亞琴
                            法  官  陳賢德
                            法  官  陳蒨儀
正本係照原本作成。
本裁定除以適用法規顯有錯誤為理由外，不得再抗告。如提起再
抗告，應於收受送達後10日內委任律師為代理人向本院提出再抗
告狀。並繳納再抗告費新臺幣１千元。
中　　華　　民　　國　　110 　年　　1 　　月　　29　　日
  　　　　　　　　　　　　　書記官　葉國乾